臺灣板橋地方法院刑事判決　　　　　　100年度訴緝字第159號
公　訴　人　臺灣板橋地方法院檢察署檢察官
被　　　告　曾慧珠
上列被告因毒品危害防制條例案件，經檢察官提起公訴（99年度
毒偵字第3457號），經被告於準備程序中就起訴事實為有罪之陳
述，經告知簡式審判程序之旨，並聽取當事人之意見後，經合議
庭裁定由受命法官獨任行簡式審判程序，本院判決如下：
    主    文
曾慧珠施用第一級毒品，累犯，處有期徒刑柒月，扣案含海洛因
殘渣之注射針筒壹支沒收銷燬之。又施用第二級毒品，累犯，處
有期徒刑參月。應執行有期徒刑捌月，扣案含海洛因殘渣之注射
針筒壹支沒收銷燬之。
    事    實
一、曾慧珠於民國87年間因施用毒品案件，經本院以87年度毒聲
    字第3406號裁定送觀察、勒戒後，認有繼續施用毒品之傾向
    ，經本院以87年度毒聲字第3949號裁定令入戒治處所強制戒
    治，經本院裁定停止戒治，所餘戒治期間付保護管束，經本
    院以88年度毒聲字第6003號裁定撤銷停止戒治，於89年6 月
    26日戒治期滿，由臺灣板橋地方法院檢察署檢察官於90年2
    月23日以90年度戒毒偵字第159 號為不起訴處分確定。於91
    年間因偽造文書案件，經本院以91年度簡字第203 號判決判
    處有期徒刑5 月確定。於91年間因施用毒品案件，經本院以
    92年度訴緝字第123 號判決判處有期徒刑8 月、6 月，應執
    行有期徒刑1 年確定。前開各罪接續執行，於94年4 月16日
    縮刑期滿執行完畢。於99年間因施用毒品案件，經本院以99
    年度簡字第9834號判決判處有期徒刑4 月確定（此部分尚未
    執行完畢）。詎仍不知警惕，基於施用第1 級毒品海洛因之
    犯意，於99年2 月11日凌晨，在新北市新莊區（即改制前臺
    北縣新莊市○○○路700-20號6 樓F 室內，以注射方式施用
    海洛因1 次。另基於施用第2 級毒品甲基安非他命之犯意，
    於同日凌晨2 時許，在前開處所，以燒烤方式施用第2 級毒
    品甲基安非他命1 次。嗣於同日凌晨2 時30分許，在上址為
    警查獲，並扣得含海洛因殘渣之注射針筒1 支。曾慧珠於有
    偵查權限之警員發覺其施用第2 級毒品犯行前，主動向警方
    坦承施用第2 級毒品甲基安非他命，並經其同意採集尿液送
    驗後呈毒品鴉片類（嗎啡、可待因）及安非他命類（安非他
    命、甲基安非他命）陽性反應，而查知上情。
二、案經臺北市政府警察局中山分局移送臺灣臺北地方法院檢察
    署呈請臺灣高等法院檢察署檢察長核令移轉臺灣板橋地方法
    院檢察署檢察官偵查起訴。
    理    由
一、本件被告所犯係死刑、無期徒刑、最輕本刑為3 年以上有期
    徒刑以外之罪，其於準備程序中就被訴事實為有罪之陳述，
    經法官告知簡式審判程序之旨，並聽取公訴人、被告之意見
    後，依刑事訴訟法第273 條之1 第1 項規定，經本院合議庭
    裁定，由受命法官獨任進行簡式審判程序審理，核先敘明。
二、被告於警詢及本院審理時對前揭犯罪事實坦承不諱，又被告
    於99年2 月11日為警採集之尿液，經送臺灣尖端先進生技醫
    藥股份有限公司檢驗結果，呈鴉片類（嗎啡、可待因）、安
    非他命類（安非他命、甲基安非他命）陽性反應一情，有臺
    北市政府警察局偵辦毒品案件尿液檢體委驗單、臺灣尖端先
    進生技醫藥股份有限公司濫用藥物尿液檢驗報告各1 份在卷
    可佐，足認被告前開自白與事實相符，堪信為真。按施用第
    1 、2 級毒品為犯罪行為，毒品危害防制條例第10條定有處
    罰明文。故施用第1 、2 級毒品者，依前揭規定本應科以刑
    罰。惟基於刑事政策，對合於一定條件之施用者，則依同條
    例第20條、第23條之規定，施以觀察、勒戒及強制戒治之保
    安處分。又毒品危害防制條例於92年7 月9 日修正公布，自
    93年1 月9 日施行，其中第20條、第23條將施用毒品之刑事
    處遇程序，區分為「初犯」及「5 年內再犯」、「5 年後再
    犯」。依其立法理由之說明：「初犯」，經觀察、勒戒或強
    制戒治後，應為不起訴處分或不付審理之裁定；經觀察、勒
    戒或強制戒治執行完畢釋放後，「5 年內再犯」者，因其再
    犯率甚高，原實施之觀察、勒戒及強制戒治既已無法收其實
    效，爰依法追訴或裁定交付審理。至於經觀察、勒戒或強制
    戒治執行完畢釋放後，「5 年後再犯」者，前所實施之觀察
    、勒戒或強制戒治已足以遮斷其施用毒品之毒癮，為期自新
    及協助其斷除毒癮，仍適用「初犯」規定，先經觀察、勒戒
    或強制戒治之程序。從而依修正後之規定，僅限於「初犯」
    及「五年後再犯」2 種情形，始應先經觀察、勒戒或強制戒
    治程序。倘被告於5 年內已再犯，經依法追訴處罰，縱其第
    3 次（或第3 次以上）再度施用毒品之時間，在初犯經觀察
    、勒戒或強制戒治執行完畢釋放5 年以後，已不合於「5 年
    後再犯」之規定，且因已於「5 年內再犯」，顯見其再犯率
    甚高，原實施觀察、勒戒或強制戒治，已無法收其實效，即
    應依該條例第10條處罰。至於第3 次（或第3 次以上）施用
    毒品之時間，是否宜有期間限制？以多久為適宜？則分屬刑
    事政策、專門醫學之範圍，非審判機關所能決定，有待循立
    法途徑解決（參照最高法院97年9 月9 日97年度第5 次刑事
    庭會議決議）。查被告於87年間因施用毒品案件，經本院以
    87年度毒聲字第3406號裁定送觀察、勒戒後，認有繼續施用
    毒品之傾向，經本院以87年度毒聲字第3949號裁定令入戒治
    處所強制戒治，經本院裁定停止戒治，所餘戒治期間付保護
    管束，經本院以88年度毒聲字第6003號裁定撤銷停止戒治，
    於89年6 月26日戒治期滿，由臺灣板橋地方法院檢察署檢察
    官於90年2 月23日以90年度戒毒偵字第159 號為不起訴處分
    確定。於91年間因施用毒品案件，經本院裁定令入戒治處所
    施以強制戒治，並由檢察官提起公訴，經本院以92年度訴緝
    字第123 號判決判處有期徒刑8 月、6 月，應執行有期徒刑
    1 年確定。於99年間因施用毒品案件，經本院以99年度簡字
    第9834號判決判處有期徒刑4 月確定等情，有臺灣高等法院
    被告前案紀錄表1 份在卷可憑，被告前既曾因施用毒品案件
    經強制戒治執行完畢，復於強制戒治執行完畢釋放後5 年內
    ，再犯施用毒品案件，經依法追訴處罰，復於本件所認之99
    年2 月11日又犯施用第1 級、第2 級毒品罪，即非屬毒品危
    害防制條例第20條第3 項所規定之「5 年後再犯」之情形，
    自應依法訴追。本件事證明確，被告犯行洵堪認定，自應依
    法論。
三、按海洛因、甲基安非他命分為毒品危害防制條例第2 條第2
    項第1 款、第2 款所定之第1 級、第2 級毒品，是核被告所
    為，係犯毒品危害防制條例第10條第1 項之施用第1 級毒品
    罪、第2 項之施用第2 級毒品罪。被告因施用而持有第1級
    毒品海洛因、第2 級毒品甲基安非他命之低度行為，為施用
    行為所吸收，係不罰之前行為，不另論罪。被告所犯前開施
    用第1 、2 級毒品行為間，行為互殊、犯意各別，應予分論
    併罰。被告有如事實欄所示之論罪科刑及執行完畢情形，有
    臺灣高等法院被告前案紀錄表1 份附卷可稽，其於徒刑執行
    完畢後，5 年以內再故意犯本件有期徒刑以上之罪，為累犯
    ，應依刑法第47條第1 項之規定加重其刑。再被告於警方未
    發覺其所犯本件施用第2 級毒品犯行前，即向警方自行陳述
    其施用第2 級毒品犯行，並接受裁判一節，有被告警詢筆錄
    在卷可參（見99年度毒偵字第935 號偵查卷第9 頁），本件
    被告施用第2 級毒品犯行合於刑法第62條前段之自首要件，
    爰依法減輕其刑，並依法先加後減之。爰審酌被告前因施用
    毒品案件，經觀察、勒戒及強制戒治併論罪科刑，仍未能戒
    除施用毒品惡習，再犯本件施用毒品犯行，顯見其意志不堅
    ，委無足取，併衡其犯罪動機、目的、所犯施用毒品犯行究
    為自戕行為，及被告犯罪後於坦承犯行，態度尚可等一切情
    狀，分別量處如主文所示之刑，並定其應執行之刑。扣案含
    海洛因殘渣之注射針筒1 支，因有海洛因黏附其上無法析離
    ，且為被告施用海洛因所用之物一情，業經被告供承在卷，
    不問屬於被告所有與否，依毒品危害防制條例第18條第1 項
    前段，於被告施用第1 級毒品犯行主文後諭知沒收銷燬之。
據上論斷，應依刑事訴訟法第273 條之1 第1 項、第299 條第1
項前段，毒品危害防制條例第10條第1 項、第2 項、第18條第1
項前段，刑法第11條前段、第47條第1 項、第62條前段、第51條
第5 款，判決如主文。
本案經檢察官林修平到庭執行職務。
中    華    民    國   100    年    7     月    26    日
                        刑事第十一庭法  官  何燕蓉
如不服本判決，應於判決送達後10日內敘明上訴理由，向本院提
出上訴狀（應附繕本），上訴於臺灣高等法院。
上列正本證明與原本無異。
                                    書記官  王元佑
中    華    民    國   100    年    7     月    29    日